【裁判字號】    98,訴,1185
【裁判日期】    981105
【裁判案由】    營利事業所得稅
【裁判全文】
臺北高等行政法院判決
                                      98年度訴字第1185號
                                    98年10月29日辯論終結
原      告  津津盒餐有限公司
代  表  人  甲○○（董事長）
訴訟代理人  楊弼龔  會計師
被      告  財政部臺灣省北區國稅局
代  表  人  乙○○（局長）
訴訟代理人  丙○○
上列當事人間營利事業所得稅事件，原告不服財政部中華民國98
年4 月13日台財訴字第09800063250 號訴願決定（案號：第0000
0000號），提起行政訴訟，本院判決如下：
    主  文
原告之訴駁回。
訴訟費用由原告負擔。
    事實及理由
一、事實概要：
    原告民國（下同）92年度營利事業所得稅結算申報，列報營
    業收入淨額新臺幣（下同）101,312,790元、營業成本82,76
    2,210元、營業淨利547,090元、非營業收入總額12,665元及
    全年所得額559,755元，經被告查獲其漏報營業收入15,893,
    005元、保險理賠收入3,600 元及虛列營業成本74元、營業
    費用4,160,372 元，初查依上揭查獲資料及按相關規定查核
    憑證結果，核定營業收入淨額117,205,795 元、營業淨利14
    ,799,797元、非營業收入總額16,265 元、全年所得額14,81
    6,062 元及補徵稅額3,564,077 元，並依所得稅法第110 條
    第1 項規定，按所漏稅額1,954,859 元處以0.8 倍之罰鍰計
    1,563,800 元（計至百元止）。原告不服，申請復查，經被
    告以98年1 月6 日北區國稅法一字第0980005225號復查決定
    （下稱原處分）決定追減罰鍰730,992 元，其餘復查駁回。
    原告仍表不服，提起訴願，亦遭決定駁回，遂向本院提起行
    政訴訟。
二、本件原告主張：
  (一)原告因產業而言，部分進貨憑證上之數量係以批、式為單位
    ，貨品一買進，即立刻用掉，並無留存，故不影響其實際成
    本支出。
  (二)訴願決定書上寫明原告並未提示進貨帳、銷貨帳等相關成本
    分析表供核，但事實上原告有提示部分成本相關資料供查核
    ，是被告仍以營業成本無法勾稽為由，按該業同業利潤標準
    淨利率核定。原告以為因產業特性而提供之成本帳冊係可提
    供勾核相關營業成本。
  (三)訴願決定書上寫明原告因漏報直接材料進料12,237,614元，
    未能提示帳簿憑證及有關證明文據供核，按同業利潤標準毛
    利率23% 換算營業收入15,893,005元及漏報所得額3,655,39
    1 元，但事實上原告所交易之對象大多為公私立之學校機關
    ，並無漏報營業收入之事實。
  (四)綜上所述，原處分及訴願決定有違誤之處，為此，原告依據
    行政訴訟法第4 條第1 項規定，提起本件撤銷訴訟，並聲明
    求為判決：訴願決定及原處分（即復查決定）不利部分均撤
    銷。訴訟費用由被告負擔。
三、被告則以：
  (一)全年所得額
    1.按「稽徵機關進行調查或復查時，納稅義務人應提示有關
      各種證明所得額之帳簿、文據；其未提示者，稽徵機關得
      依查得之資料或同業利潤標準，核定其所得額。」「本法
      第83條所稱之帳簿文據，其關係所得額之一部或關係課稅
      年度中某一期間之所得額，而納稅義務人未能提示者，稽
      徵機關得就該部分依查得資料或同業利潤標準核定其所得
      額。」為所得稅法第83條第1 項及同法施行細則第81條第
      1 項所明定。次按「帳簿文據，其關係所得額之一部而未
      能提示者，依所得稅法施行細則第81條之規定辦理。但其
      核定所得額，以不超過當年度全部營業收入淨額依同業利
      潤標準核定之所得額為限。」「營利事業之費用與損失，
      應視其性質分為營業費用( 如銷售、管理費用) 與營業成
      本( 如製造費用) ，分別審定並轉正。」為行為時營利事
      業所得稅查核準則( 下稱查核準則) 第6 條第1 項及第60
      條前段所規定。又「經查獲漏報銷貨收入部分……匿報所
      得額之計算，如其全年全部所得額係經稽徵機關依查帳核
      定並據以補徵稅款者，應視該漏報銷貨收入部分之成本、
      損費是否已列報而定；如成本與損費均已列報，應以漏報
      之銷貨收入為匿報所得額，如成本部分未列報，則以漏報
      銷貨收入按同業利潤標準之毛利率核計。」為財政部69年
      4 月15日台財稅第33041 號函所明釋。
    2.原告係經營即食餐食製造業，92年度列報營業收入淨額10
      1,312,790 元、營業成本82,762,210元、營業費用及損失
      總額18,003,490元及營業淨利547,090 元，原查以(1)營業
      成本中非屬92年度材料憑證900,749 元及憑證溢計74元，
      合計900,823 元不予認定，修繕費138,357 元轉列未攤銷
      費用，按3 年攤提計算，本期攤提19,216元，調減119,14
      1 元，合計調減營業成本1,019,964 元；營業費用及損失
      總額中之薪資支出1,851,900 元、租金支出160,662 元、
      修繕費118,733 元、水電費539,024 元、保險費113,017
      元、折舊1,448,147 元、各項耗竭及攤提477,799 元及伙
      食費192,600 元，合計4,901,882 元核屬營業成本性質予
      以轉正，調整列報營業成本86,644,128元；又以其未能提
      示成本表供核，按該業（行業標準代號：0895-11 ）同業
      利潤標準毛利率23 %核算營業成本78,010,848元及營業毛
      利23,301,942元。另營業費用及損失總額中文具用品虛報
      373,221 元及憑證不符1,500 元、郵電費虛報628,084 元
      、修繕費虛報698,200 元及憑證不符47,322元、廣告費虛
      報496,800 元、水電費虛報769,831 元及憑證不符54,261
      元、交際費憑證不符90,461元、折舊溢提4,389 元、伙食
      費超限2,520 元，職工福利憑證不符24,497元，其他費用
      虛報1,194,236 及憑證不符97,580元，合計4,482,902 元
      不予認定，核定營業費用及損失總額8,618,706 元，並核
      算營業淨利15,277,426元，較按同業利潤標準淨利率11﹪
      核算營業淨利11,144,406元為高，依前揭準則規定，核定
      營業淨利11,144,406元。(2)另原告漏報直接材料進料12,2
      37,614元，惟未能提示帳簿憑證及有關證明文據供核，按
      同業利潤標準毛利率23% 換算營業收入，致漏報營業收入
      15,893,005元及漏報所得額3,655,391 元。綜上，核定營
      業淨利14,799,797元，加計核定非營業收入總額16,265元
      （含漏報保險理賠收入3,600 元），核定全年所得額14,8
      16,062元。原告不服，主張重新查核云云，申經被告復查
      決定略以，被告所屬三重稽徵所於97年8 月18日通知原告
      於文到7 日內提示帳簿憑證及有關文據供核，嗣經核准延
      期至同年9 月18日前辦理，惟原告迄未提示，致無從就其
      復查項目進行審酌為由，駁回其復查申請，遞經訴願決定
      亦駁回有案。
    3.原告訴訟意旨略以: (1)部分進貨憑證係以批、式為單位，
      然一買進即用掉並無留存，故不影響成本支出。又原告業
      提示部分成本相關資料，應可勾稽查核，惟被告仍以營業
      成本無法勾稽為由核定所得額。(2)原告漏報直接材料進料
      12,237,614元，惟未能提示帳簿憑證及有關證明文據供核
      ，按同業利潤標準毛利率23% 換算營業收入，致漏報營業
      收入15,893,005元及漏報所得額3,655,391 元。但事實上
      原告交易對象大多為公私立學校機關，並無漏報營業收入
      之事實云云。
    4.第查，(1)被告業就原告提示之帳簿憑證查核已如前述，原
      告如有不服應就訴願決定內容提出事證供被告查明，惟原
      告既於訴訟理由主張進貨之數量係以批、式等單位記載，
      已屬不爭之事實，益證營業成本帳證數量無法勾稽查核之
      情形更為昭然。(2)本件原核定即依原告於94年2 月25日向
      被告所屬三重稽徵所提示之帳簿憑證資料查核（詳原處分
      卷40-1頁），該所並於94年11月15日通知原告就查得不符
      事證於94年11月25日前補正（詳原處分卷193 至198 頁）
      ，嗣原告補提示部分帳簿憑證供核（詳原處分卷203 頁）
      ，經調查結果核有虛報及漏報所得額情事已如前述，且原
      告亦出具接受違章處罰之承諾書（詳原處分卷258 頁）有
      案，惟原告仍未能提示相關帳簿憑證供核，此有被告所屬
      三重稽徵所於97年8 月18日通知原告於文到7 日內提示帳
      簿憑證及有關文據函及核准延期函附案可稽，且原告提起
      訴願亦未能提示證明資料供核，致無從就其系爭項目進行
      審酌，原告僅空言其交易對象大多為公私立學校機關，仍
      未能證明無漏報營業收入之事實，所訴核無足採，原核定
      全年所得額14,816,062元並無不合，原處分及訴願決定予
      以駁回，亦無不合，請續予維持。
  (二)罰鍰
    1.按「納稅義務人已依本法規定辦理結算申報，但對依本法
      規定應申報課稅之所得額有漏報或短報情事者，處以所漏
      稅額2 倍以下之罰鍰。」為行為時所得稅法第110 條第1
      項所明定。
    2.原告92年度漏報營業收入15,893,005元（核算漏報所得額
      3,655,391 元）、保險理賠收入3,600 元及虛列營業成本
      74元、營業費用4,160,372 元，致漏報所得額7,819,437
      元，被告按所漏稅額1,954,859 元處0.8 倍罰鍰1,563,80
      0 元。原告不服申經被告復查決定略以，漏報營業收入15
      ,893,005元核算所得額部分係原查查獲原告漏報直接材料
      進料12,237,614元，因其未能提示帳簿憑證及有關證明文
      據供核，按同業利潤標準毛利率換算而得，致有漏報所得
      額3,655,391 元，並未查得其他違章漏稅之積極事證，原
      核定漏報所得額准予追減3,655,391 元，變更漏報所得額
      為4,164,046 元，重行按所漏稅額1,041,011 元處0.8 倍
      罰鍰832,808 元，原處罰鍰1,563,800 元予以追減730,99
      2 元。本件系爭全年所得額既經維持已如前述，原處分及
      訴願決定罰鍰832,808 元並無違誤，請續予維持。
  (三)綜上論述，原處分及訴願決定並無違誤等語，資為抗辯。並
    聲明求為判決駁回原告之訴、訴訟費用由原告負擔。
四、上開事實概要欄所述之事實，除後列之爭點事項外，其餘為
    兩造所不爭執，並有原處分書、被告92年度營利事業所得稅
    復查決定應補稅額更正註銷單、被告92年度營利事業所得稅
    復查決定應補罰鍰更正註銷單、審查結果增減金額變更比較
    表、被告違章案件罰鍰繳款書、被告所屬三重稽徵所92年度
    營利事業所得稅核定稅額繳款書、被告92年度營利事業所得
    稅結算申報核定通知書、被告所屬三重稽徵所97年8 月28日
    北區國稅三重一字第097040073 號函、被告所屬三重稽徵所
    97年8 月18日北區國稅三重一字第0970021357號函、原告96
    年5 月17日同意繳清稅款及罰鍰承諾書、被告所屬三重稽徵
    所96年3 月22日北區國稅三重一字第0961033114號函、被告
    96年3 月14日北區國稅法二字第0960016879號函、被告所屬
    三重稽徵所96年5 月25日北區國稅三重一字第0960007381號
    函、被告所屬三重稽徵所94年12月13日北區國稅三重一字第
    0940027064號函、被告所屬三重稽徵所94年11月15日北區國
    稅三重一字第0940026208號函、原告92年度向冠層實業股份
    有限公司進料申報明細表、原告92年度進銷項憑證明細資料
    表、原告92年度司進料申報明細表、原告92年度課稅資料歸
    戶清單、原告營業稅稅籍資料查詢作業、原告92年度進項來
    源明細查詢、原告92年相關現金支出傳票、原告取得91、92
    年相關統一發票影本、原告92年度分類帳、原告92年員工職
    稱表、原告92年1 月至12月薪資表、原告92年度綜合所得稅
    BAN 給付清單、營業稅稅籍管理查詢作業、原告92年相關轉
    帳傳票、原告92年度營利事業所得稅結算暨91年度未分配盈
    餘網路申報總表、原告92年度營利事業所得稅結算申報書、
    原告92年度資產負債表、原告92年度各類所得扣繳暨免扣繳
    憑單申報書、原告92年度財產目錄、原告92年6 月30日股東
    同意書、原告92年度營利事業投資人明細及分配盈餘表、原
    告92年度股東可扣抵稅額帳戶變動明細申報表、原告91年度
    未分配盈餘申報書、原告92年度損益及稅額計算表、原告92
    年度營業成本明細表、原告92年度製造費用明細表、原告92
    年度其他費用明細表、原告92年度捐贈費用明細表、原告92
    年度期末存貨明細表、原告92年度總分支機構申報營業稅銷
    售額明細表、原告92年度已申報扣抵進項稅額之憑證及進口
    免稅貨物金額統計表、原告92年度所得稅法規定有列支限額
    之項目標準計算表、原告92年度各類給付扣繳稅款、可扣抵
    稅額與申報金額調節表、原告92年度各類收益扣繳稅額、可
    扣抵稅額與申報金額調節表、原告92年度稅額扣抵比率之計
    算及盈餘分配項目明細表、原告91年度未分配盈餘申報書部
    分項次明細表等件分別附原處分卷、訴願卷及本院卷可稽，
    為可確認之事實。
五、歸納兩造上述之主張，本件爭執之重點在於: 被告按同業利
    潤標準毛利率23% 核算原告營業成本78,010,848元及營業毛
    利23,301,942元，核定營業淨利14,799,797元，加計核定非
    營業收入總額16,265元（含漏報保險理賠收入3,600 元），
    核定全年所得額14,816,062元，補徵稅額3,564,077 元，是
    否適法?被告科處罰鍰，是否適法?本院判斷如下：
  (一)全年所得額部分：
    1.按「營利事業應保持足以正確計算其營利事業所得額之帳
      簿憑證及會計紀錄。」、「稽徵機關進行調查或復查時，
      納稅義務人應提示有關各種證明所得額之帳簿、文據；其
      未提示者，稽徵機關得依查得之資料或同業利潤標準，核
      定其所得額。」及「本法第83條所稱之帳簿文據，其關係
      所得額之一部或關係課稅年度中某一期間之所得額，而納
      稅義務人未能提示者，稽徵機關得就該部分依查得資料或
      同業利潤標準核定其所得額。」為所得稅法第21條第1 項
      、第83條第1 項及同法施行細則第81條第1 項所明定。次
      按「帳簿文據，其關係所得額之一部而未能提示者，依所
      得稅法施行細則第81條之規定辦理。但其核定所得額，以
      不超過當年度全部營業收入淨額依同業利潤標準核定之所
      得額為限。」及「營利事業之費用與損失，應視其性質分
      為營業費用（如銷售、管理費用）與營業成本（如製造費
      用），分別審定並轉正。……。」分別為行為時查核準則
      第6 條第1 項及第60條前段所規定。而財政部所訂定之查
      核準則，係規定有關營利事業所得稅結算申報之調查、審
      核等事項，究其性質核屬財政部為執行所得稅法及稅捐稽
      徵法等法規，基於法定職權所發布之解釋性、裁量性、或
      作業性之行政規則，而該準則第6 條第1 項之規定，係針
      對納稅義務人帳簿文據，其關係所得額之一部而未能提示
      者，依所得稅法施行細則第81條規定辦理等技術性、細節
      性事項加以規定，為簡化稽徵作業、避免稅捐短漏所必要
      ，並未逾越所得稅法等相關之規定，亦未加重人民稅賦，
      與憲法尚無牴觸，自可適用。又「……說明：二、……三
      、經查獲漏報銷貨收入部分，因其既有匿報所得之事實，
      自應依所得稅法第110 條規定論處，至其匿報所得額之計
      算，如其全年全部所得額係經稽徵機關依查帳核定並據以
      補徵稅款者，應視該漏報銷貨收入部分之成本、損費是否
      已列報而定；如成本與損費均已列報，應以漏報之銷貨收
      入為匿報所得額，如成本部分未列報，則以漏報銷貨收入
      按同業利潤標準之毛利率核計。……。」復經財政部69年
      4 月15日台財稅第33041 號函釋在案。上揭財政部函釋與
      法律規定意旨，尚無違背，被告辦理相關案件，自得援用
      之。
    2.再按「稅捐稽徵機關在核定稅額過程中，須納稅義務人協
      同辦理者所在多有，學理上稱為納稅義務人之協力義務，
      包括申報義務、記帳義務、提示文據義務等，納稅義務人
      違背上述義務，在行政實務上即產生受罰鍰或由稅捐稽徵
      機關片面核定等不利益之後果，而減輕被上訴人之舉證證
      明程度（參看司法院釋字第二一八、三五六等號解釋）。
      」最高行政法院91年度判字第1867號判決可資參照。所得
      稅法第83條第1 項規定：「稽徵機關進行調查或復查時，
      納稅義務人應提示有關各種證明所得額之帳簿、文據；其
      未提示者，稽徵機關得依查得之資料或同業利潤標準，核
      定其所得額。」上開帳簿文據，其關係所得額之一部或關
      係課稅年度中某一期間之所得額，而納稅義務人未能提示
      者，稽徵機關得就該部分依查得資料或同業利潤標準核定
      其所得額，此在所得稅法施行細則第81條，亦定有明文。
      又所謂「未能提示」者，包括全部未提示，以及提示而不
      完全、不健全、不相符致無法勾稽者，亦經最高行政法院
     （89 年7 月1 日改制前為行政法院）著有61年判字第198
      號判例闡釋明確。另最高行政法院57年判字第60號判例所
      指：「納稅義務人如已提供有關資料，稽徵機關即應就其
      提供之資料調查認定」，亦係指納稅義務人已依法令規定
      提供齊備應設置之主要帳簿，而依該主要帳簿之記載，已
      能合法完全勾稽者為前提，始有其適用。如果納稅義務人
      所提示者，並非依法令規定應齊備之主要帳簿全部，或依
      其提示之資料，因其記載不詳實，致無從勾稽者，稽徵機
      關自得依查得之資料或同業利潤標準核定其所得額，法意
      至明。
    3.本件原告係經營即食餐食製造業，92年度營利事業所得稅
      結算申報，列報營業收入淨額101,312,790 元、營業成本
      82,762,210元、營業費用及損失總額18,003,490元、營業
      淨利547,090 元、非營業收入總額12,665元及全年所得額
      559,755 元，被告初查以(1)營業成本中非屬92年度材料憑
      證900,749 元及憑證溢計74元，合計900,823 元( 見原處
      分卷第226 頁) 不予認定，修繕費138,357 元轉列未攤銷
      費用，按3 年攤提計算，本期攤提19,216元，調減119,14
      1 元( 見原處分卷第215 頁) ，合計調減營業成本1,019,
      964 元；營業費用及損失總額中之薪資支出1,851,900 元
      、租金支出160,662 元、修繕費118,733 元、水電費539,
      024 元、保險費113,017 元、折舊1,448,147 元、各項耗
      竭及攤提477,799 元及伙食費192,600 元，合計4,901,88
      2 元，核屬營業成本性質予以轉正，調整列報營業成本86
      ,644,128元；又以其未能提示成本表供核，按該業（行業
      標準代號：0895-11 ）同業利潤標準毛利率23％核算營業
      成本78,010,848元及營業毛利23,301,942元。另營業費用
      及損失總額中文具用品虛報373,221 元及憑證不符1,500
      元、郵電費虛報628,084 元、修繕費虛報698,200 元及憑
      證不符47,322元、廣告費虛報496,800 元、水電費虛報76
      9,831 元及憑證不符54,261元、交際費憑證不符90,461元
      、折舊溢提4,389 元、伙食費超限2,520 元、職工福利憑
      證不符24,497元、他費用虛報1,194,236 元及憑證不符97
      ,580元，合計4,482,902 元不予認定，核定營業費用及損
      失總額8,618,706 元( 調整明細詳見本院卷第50頁) ，並
      核算營業淨利15,277,426元，較按同業利潤標準淨利率11
      ％核算營業淨利11,144,406元為高，依前揭查核準則規定
      ，核定營業淨利11,144,406元。(2)另原告漏報直接材料進
      料12,237,614元( 見原處分卷第226-227 頁、192 頁) ，
      惟未能提示帳簿憑證及有關證明文據供核，按同業利潤標
      準毛利率23％換算營業收入，致漏報營業收入15,893,005
      元及漏報所得額3,655,391 元。綜上，核定營業淨利14,7
      99,797元，加計核定非營業收入總額16,265元（含漏報保
      險理賠收入3,600 元），核定全年所得額14, 816,062 元
       (見原處分卷第218 頁) ，揆諸首揭規定，尚無不合。
    4.原告雖主張其已提供92年度之部分帳簿憑證，並非未提示
      進貨帳、銷貨帳等相關成本分析表供核，請撤銷原處分云
      云。惟查，被告依原告94年2 月25日所提示之帳簿憑證及
      94年11月25日補提示部分帳簿憑證等資料查核結果：(1)營
      業成本部分，因原告未能提示成本表供核，被告按該業（
      行業標準代號：0895-11 ）同業利潤標準毛利率23％核算
      營業成本78,010,848元及營業毛利23,301,942元。另營業
      費用及損失部分，核定總額8,618,706 元，並核算營業淨
      利15,277,426元，較按同業利潤標準淨利率11％核算營業
      淨利11,144,406元為高，乃依前揭查核準則規定，核定營
      業淨利11,144,406元。(2)原告漏報直接材料進料12,237,6
      14元，惟未能提示帳簿憑證及有關證明文據供核，按同業
      利潤標準毛利率23％換算營業收入，致漏報營業收入15,8
      93,005元及漏報所得額3,655,391 元。被告初查據以核定
      營業淨利14,799,797元，加計核定非營業收入總額16,265
      元（含漏報保險理賠收入3,600 元），核定全年所得額14
      ,816,062元，已如前述。嗣於復查階段，被告以97年8 月
      18日北區國稅三重一字第0970021357號函，請原告於文到
      7 日內提示帳簿憑證及有關文據供核( 見原處分卷第261
      頁) ，復經核准延期至同年9 月18日前辦理( 見原處分卷
      第263 頁) ，惟原告迄未提示，致被告無從就其復查事項
      進行審酌；而原告於訴願階段亦僅空言主張94年2 月22日
      已提供帳證供查核，仍未提示任何相關事證供參，茲因原
      告仍無法提示足資證明相關進貨憑證之資料，即難謂已善
      盡納稅義務人之協力義務，原告此部分之主張，尚非可採
      。
    5.此外，原告亦於96年5 月17日出具承諾書，坦承: 「本公
      司92年度營利事業所得稅結算申報案件，1.7/6 本期直接
      材料進料74元無憑證。2.虛增文具用品費用373,221 元。
      3.虛增郵電費用628,084 元。4.虛增修繕費用698,200 元
      。5.虛增廣告費用496,800 元。6.虛增水電費用769,831
      元。7.虛增交際費用90,461元。8.虛增其他費用之書報雜
      誌費用439,782 元。9.虛增其他費用之服務費用314,672
      元。10.虛增其他費用之清潔費用439,782 元。11.漏報國泰
      世紀產物保險股份有限公司汽車險賠償收入3,600 元。12.
      合計虛增營業成本費用4,250,907 元及保險賠償收入3,60
      0 元，本公司願意接受所得稅法第110 條第1 項規定處罰
      ，並同意繳清稅款及罰鍰。」等語在卷（見原處分卷第25
      8 頁），並為原告所是認( 見本院卷第59頁) 。是故，被
      告依查得資料核定原告全年所得額14,816,062元，尚無不
      合。
  (二)罰鍰部分：
    1.按「納稅義務人已依本法規定辦理結算申報，但對依本法
      規定應申報課稅之所得額有漏報或短報情事者，處以所漏
      稅額2 倍以下之罰鍰。」為所得稅法第110 條第1 項所明
      定。次按，96年3 月28日修正後稅務違章案件裁罰金額或
      倍數參考表有關「所得稅法第110 條第1 項漏報或短報所
      得額者」部分：「... 二、漏稅額超過新台幣十萬元者。
      處所漏稅額一倍之罰鍰，但於裁罰處分核定前，以書面或
      於談話筆（紀）錄中承認違章事實，並願意繳清稅款及罰
      鍰者，處０．八倍之罰鍰。…」上開裁罰金額或倍數參考
      表係主管機關財政部，分別就稅捐稽徵法、綜合所得稅、
      營利事業所得稅、貨物稅、菸酒稅、營業稅等稅務違章案
      件之不同情節，訂定不同之處罰額度，復就行為人是否已
      補繳稅款、以書面或於談話筆（紀）錄中承認違章事實及
      何時承認等分別作為減輕處罰之事由，其除作原則性或一
      般性裁量基準外，另有例外情形之裁量基準，與法律授權
      目的尚無牴觸。從而，稅捐稽徵機關援引上開裁罰基準作
      成行政處分，自屬適法。
    2.另按，行政罰法第7 條規定：「違反行政法上義務之行為
      非出於故意或過失者，不予處罰。法人、設有代表人或管
      理人之非法人團體、中央或地方機關或其他組織違反行政
      法上義務者，其代表人、管理人、其他有代表權之人或實
      際行為之職員、受僱人或從業人員之故意、過失，推定為
      該等組織之故意、過失。」查本件原告92年度營利事業所
      得稅結算申報，漏報營業收入15,893,005元、保險理賠收
      入3,600 元及虛列營業成本74元、營業費用4,160,372 元
      ，致漏報所得額7,819,437 元，違章事證明確，已如前述
      ，原告自有違反所得稅法第110 條第1 項規定之主觀故意
      ，縱無故意，亦難卸免其過失之責，被告初查依所得稅法
      第11 0條第1 項規定，按所漏稅額1,954,859 元處以0.8
      倍之罰鍰計1,563,800 元（計至百元止）。原告不服，申
      請復查結果，以系爭漏報營業收入15,893,005元核算所得
      額3,655,391 元部分係查獲原告漏報直接材料進料12,237
      ,614元，因其未能提示帳簿憑證及有關證明文據供核，遂
      按同業利潤標準毛利率換算而得，致有漏報所得額，並未
      查得其他違章漏稅之積極事證，原核定漏報所得額准予追
      減3,655,391 元，變更漏報所得額為4,164,046 元，重行
      按所漏稅額1,041,011 元處以0.8 倍之罰鍰計832,808 元
       (詳細計算式參見本院卷第50-51 頁) 為由，原處分准予
      追減罰鍰730,992 元，經核既未逾越法定裁量範圍，且無
      與法律授權目的相違或出於不相關動機之裁量濫用，亦無
      消極不行使裁量權之裁量怠惰等情事，自難謂不法。
六、綜上，被告核定原告全年所得額14,816,062元，按所漏稅額
    1,041,011 元處以0.8 倍之罰鍰計832,808 元，認事用法核
    無違誤，訴願決定遞予維持，亦無不合，原告徒執前詞，訴
    請撤銷原處分不利部分及訴願決定，為無理由，應予駁回。
七、本件事證已臻明確，兩造其餘主張陳述，於判決結果不生影
    響，無庸一一論列，併予敘明。
據上論結，本件原告之訴為無理由，爰依行政訴訟法第98條第1
項前段，判決如主文。
中    華    民    國    98    年    11     月    5    日
                      臺北高等行政法院第三庭
                                審判長法  官  楊莉莉
                                      法  官  陳心弘
                                      法  官  林惠瑜
上為正本係照原本作成。
如不服本判決，應於送達後20日內，向本院提出上訴狀並表明上
訴理由，如於本判決宣示後送達前提起上訴者，應於判決送達後
20日內補提上訴理由書（須按他造人數附繕本）。
中    華    民    國    98    年    11     月    5    日
                                      書記官  劉道文


司法院資訊處製作；財團法人民間司法改革基金會備份。
